臺灣桃園地方法院民事裁定　　　　　　　100年度司司字第4號
聲　請　人　劉麗虹
　　　　　　劉子翔
　　　　　　劉子瀚
上列聲請人聲請解任清算人事件，本院裁定如下：
    主      文
聲請駁回。
    理      由
一、按法院因利害關係人之聲請，認為必要時，得將清算人解任
    ，公司法第82條前段固有明文。次按公司之清算，以全體股
    東為清算人。但本法或章程另有規定或經股東決議，另選清
    算人者，不在此限，公司法第79條亦有明文。上揭規定依同
    法第113 條之規定，於有限公司亦準用之。
二、本件聲請意旨略以：第三人林榮文未經聲請人劉麗虹同意，
    擅自將聲請人等登記為右頂有限公司之公司股東，其時聲請
    人劉子翔年僅10歲，聲請人劉子瀚更年僅9 歲，而於民國96
    年間林榮文因公司經營不善離家後，即鮮少與家人聯繫，直
    至99年12月間聲請人等收受限制出境通知，始知悉被登記為
    股東。聲請人顯自始不知被登記為股東，更遑論參予公司事
    務之經營，為此爰依公司法第82條之規定，請准將聲請人等
    為右頂有限公司清算人之關係解任。
三、依公司法第84條第1 項之規定: 「清算人之職務如左：一、
    了結現務。二、收取債權、清償債務。三、分派盈餘或虧損
    。四、分派賸餘財產。」第89條規定: 「公司財產不足清償
    其債務時，清算人應即聲請宣告破產。清算人移交其事務於
    破產管理人時，職務即為終了。清算人違反第1 項規定，不
    即聲請宣告破產者，各處新臺幣2 萬元以上10萬元以下罰鍰
    。」，是以清算係以了結已解散公司之一切法律關係，並分
    配其財產為目的之程序，兼具保護股東及公司債權人之權益
    。是以聲請將清算人解任，應以為保護股東及公司債權人之
    權益有必要者為限，並非在遂行個人之意願。經查右頂有限
    公司業經經濟部以99年2 月6 日經授中字第0993401681號函
    廢止公司登記，有本院依職權查詢之經濟部公司登記資料查
    詢在卷可憑。然依聲請人所提出之財政部函所示，僅能知聲
    請人之年齡及住居所等情，並未能知聲請人有無參與右頂有
    限公司之經營等情。是聲請人既未另提出證據以資證明，已
    難認其上開聲請意旨之主張為真實，且其聲請，亦僅表明欠
    缺個人意願，非在保護股東及公司債權人之權益，即與上開
    說明解任清算人之要件不合。再依上開公司法第113 條準用
    同法第79條之規定，有限公司於公司解散後，亦得經股東決
    議選任清算人。又依公司法第97條之規定，清算人與公司之
    關係，除本法規定外，依民法關於委任之規定。是清算人與
    公司間之關係，乃依民法有關委任之規定，清算人自亦得依
    民法有關委任之規定，終止其委任關係。是聲請人得依相關
    法律之規定，免任清算人，竟不依法律之相關規定為之，逕
    依公司法第82條之規定，聲請本院解任清算人，亦顯無必要
    可言。揆諸前開說明，聲請人為本件聲請，並無理由，不應
    准許，應予駁回。爰裁定如主文。
四、如不服本裁定，應於裁定送達後10日內，以書狀向司法事務
    官提出異議。
中    華    民    國   100    年    4     月    25    日
                  民事第一庭  司法事務官  張淑芬